臺灣高等法院刑事判決　　　　　　　100年度交上易字第182號
上　訴　人
即　被　告　陳信
上列上訴人因過失傷害案件，不服臺灣板橋地方法院99年度交易
字第956號，中華民國100年4 月29日第一審判決（起訴案號：臺
灣板橋地方法院檢察署99年度偵字第27489 號），提起上訴，本
院判決如下：
    主  文
上訴駁回。
    理  由
一、依刑事訴訟法第350條、第361條、第362條、第367條規定，
    不服地方法院之第一審判決而上訴者，須提出上訴書狀，並
    應敘明具體理由，為上訴必備之程式；其所提出之書狀未敘
    述上訴理由，或僅曾以言詞陳述上訴理由者，均應於上訴期
    間屆滿後20日內補提理由書於第一審法院。第一審法院經形
    式審查，認逾期未補提上訴理由者，應定期間先命補正；逾
    期未補正者，為上訴不合法律上之程式，應以裁定駁回。倘
    已提出上訴理由，但所提非屬具體理由者，則由第二審法院
    以上訴不合法律上之程式，判決駁回。而所謂具體理由，必
    係依據卷內既有訴訟資料或提出新事證，指摘或表明第一審
    判決有何採證認事、用法或量刑等足以影響判決本旨之不當
    或違法，而構成應予撤銷之具體事由，始克當之（例如：依
    憑證據法則具體指出所採證據何以不具證據能力，或依憑卷
    證資料，明確指出所為證據證明力之判斷如何違背經驗、論
    理法則）；倘僅泛言原判決認定事實錯誤、違背法令、量刑
    失之過重或輕微，而未依上揭意旨指出具體事由，或形式上
    雖已指出具體事由，然該事由縱使屬實，亦不足以認為原判
    決有何不當或違法者（例如：對不具有調查必要性之證據，
    法院未依聲請調查亦未說明理由，或援用證據不當，但除去
    該證據仍應為同一事實之認定），皆難謂係具體理由，俾與
    第二審上訴制度旨在請求第二審法院撤銷、變更第一審不當
    或違法之判決，以實現個案救濟之立法目的相契合，並節制
    濫行上訴（參照最高法院97年度台上字第892 號刑事判決意
    旨）。
二、本件被告不服原審判決，提起上訴，其於民國（下同）100
    年5 月16日提出上訴狀稱：「1.原判決說機車滑行把被害人
    施雪帶倒，所謂帶倒的帶，應該是隨機車向前拉或推前進才
    是帶倒，所以這個名詞是不對的，而是說撞倒才對。2.被害
    人如果是被撞倒，她倒臥之情況，警員應該可以依據她倒臥
    之情況，再劃出當時情形，但是在這裡面，沒有看到警方任
    何註記或標示，有平面圖可以證明。3.被害人已80歲了，她
    行動雖然不會迅速，但她的腿如像原判決所稱受機車重 120
    公斤，加上高速度撞擊，她的腿骨不斷裂傷嗎？然傷單中也
    沒有寫出她的腿有這樣的傷。4.被害人已80歲了，行動難迅
    速，所以在她穿越馬路遭受對向車子按喇叭，在人的本能上
    必能加快腳步，也就是她的突然加快腳步，再受到驚嚇，摔
    倒也是很自然的。5.案發當天被害人送到三重縣立醫院，也
    沒做任何處理，只讓被害人在擔架車上等了兩個多小時，等
    到警員找到被害人的家人，才轉到台安醫院，全程都是我和
    我母親、舅舅把她護送去台安醫院檢查，我們才回家，我們
    也沒看到她其他的外傷。後來幾天我爸媽去看她，聽看護說
    她有帶被害人在醫院走廊走走。從以上這些來看，就可以知
    道，被告根本沒有撞到被害人，而是她的本能讓她突然加快
    腳步和驚嚇，才自己摔倒」云云。
三、查原審判決係認定：「被告考領有適當之普通重型機車駕駛
    執照，於民國98年11月22日7時43分許，騎乘車號936-DPP號
    重型機車，沿新北市三重區（臺北縣已於99年12月25日改制
    為新北市，原轄下鄉鎮市均改制為區，下同）中正北路往五
    股區方向行駛，經該路560 巷口時，身為機車駕駛人本應注
    意車前狀況，隨時採取必要之安全措施，而該條道路雖無速
    限之標示，然因其上未有車道線劃設之情形，依規定行車時
    速不得超過40公里，而依當時日間有自然光線，天氣晴朗，
    視距良好，無障礙物，路面鋪設柏油，乾燥並無缺陷，且依
    被告之智識、能力要無不能注意之情事，竟疏未注意及此，
    而以約70幾公里之時速貿然前駛，適有未行走於行人穿越道
    ，而從被告所行對向路邊出發，步行剛過中央分向限制線之
    施雪，已然進入被告車道之內，待被告猛然警覺，仍因車速
    過快，致於急煞減速當中機車失控自摔跌滑前行，順勢將位
    於滑行路線上不及閃躲之施雪帶倒，致施雪頭部直接撞擊地
    面，因而造成其頭部外傷併挫傷性腦內出血、水腦症、腦萎
    縮等傷害，所生腦傷進而肇使施雪於手術後仍存有眼神呆滯
    、心智退化、無法言語、步行困難，呈植物人狀態而難與外
    界溝通，且完全不能再為意思表示之情形，其精神狀態與心
    智缺陷將來回復可能性更屬極低，已達難以治療之重大程度
    等情。以被告所為係犯刑法第284條第1項後段之過失傷害致
    重傷罪。」原審判決並詳載其審酌科刑之一切情狀之理由稱
    ：「爰審酌被告始終否認犯行，未見悔意，對是否欲與被害
    人家屬商談和解態度更一再反覆，行為誠屬不該，難認有何
    反省，並予真誠面對個人過錯，然另衡量實務之交通案件，
    行為人多係因一己疏忽因而肇事，歷經相當偵審程序，未能
    在內心產生悔悟感受者應非甚多，刑罰固須有其應報目的，
    然對其預防之功更非可偏廢不顧，被告甫方成年，正欲步入
    社會謀求功業，突遭此變，雖對被害家屬而言生成莫大痛苦
    ，但若再得冷靜思量，逕對被告課予重刑，斷送其可能前程
    ，應亦非屬眾人所願，被告始終無法坦承己非固屬不當，在
    未與被害家屬達成和解共識，賠償適度損害前，不宜輕易予
    以緩刑機會，使其得適度感應他人之痛，惟亦應兼視前情，
    免使執行未有其效，反增難挽危害，及被告與被害人各自之
    過失情節，所生損害等一切情狀，量處有期徒刑陸月，並諭
    知如易科罰金以新臺幣壹仟元折算壹日之易科罰金折算標準
    」（原審判決第7、8頁），故原審判決已就量刑刑度詳為審
    酌並明其理由，原審判決認事用法，核無違誤，量刑亦屬
    妥適，被告上訴意旨僅空泛指稱：原判決用「帶倒」而非「
    撞倒」，用語有誤；警方並無於平面圖註記被害人倒臥之情
    況；又被告已80歲，如被重型機車高速撞擊，腿部應有斷裂
    傷，被告並無撞倒被害人，是被害人於驚慌中自行倒地受傷
    云云，惟查被告於本案騎乘普通重型機車，因煞車不及撞倒
    被害人等事實，業據證人呂岱軒於警詢、偵查時結證明確，
    並有新北市政府車輛行車事故鑑定委員會鑑定結果，亦認本
    案被告駕駛普通重型機車自承超速行駛且未注意車前狀況為
    肇事原因，有該委員會99年11月1 日北縣鑑字第0995130090
    號書函在卷可稽；而被害人亦因本案事故受有頭部外傷併挫
    傷性腦內出血、水腦症、腦萎縮等傷害，此有原審依職權調
    取被害人經受監護宣告之臺灣板橋地方法院家事法庭99年度
    監宣字第157號卷內所附蕭中正醫院99年5月28日精神鑑定報
    告書、臺安醫院100年2月22日（100）醫發字第111號函、蕭
    中正醫院100年3月21日蕭醫字第1000321001號函附說明、新
    光醫療財團法人新光吳火獅紀念醫院關於被害人之病例摘要
    記錄紙、門診病例記錄專用紙所載資料足為佐證，故本案事
    證已臻明確，原審亦均詳予審酌並說明。被告上訴意旨僅空
    泛指稱原判決之用語有誤，惟原判決所稱「帶倒」，係指被
    告於本案所騎乘普通重型機車，因煞車不及，滑行中撞擊被
    害人致被害人倒下之情形，用語並無錯誤，被告此部分指摘
    ，尚有誤會；又本案員警所製現場圖雖無標示碰撞之點，然
    此本係因其不曾在場目擊之故，亦難以此以作為有利被告認
    定之依據，此部分亦據原判決詳於敘明；另被告泛言如被告
    撞擊被害人，被害人腿部必有斷裂傷云云，要屬被告之臆測
    ，且被害人亦有上開之頭部外傷併挫傷性腦內出血、水腦症
    、腦萎縮等傷害，此部分上訴意旨亦不足以認為原判決有何
    不當或違法。綜上，被告上訴意旨，空泛指摘，均不足以認
    為原審判決有何不當或違法，核非上開法條規定之上訴應敘
    述之具體理由，此外，被告復未具體指摘原審判決關於認定
    事實、適用法律及量刑等事項，究竟有何違法或不當之具體
    情形。揆諸上開說明，本件上訴未敘述具體理由及不合法律
    上之程式，應予駁回，並不經言詞辯論為之。
據上論斷，應依刑事訴訟法第367條前段、第372條，判決如主文
。
中    華    民    國   100    年    6     月    17    日
                  刑事第三庭  審判長法  官  陳博志
                                    法  官  劉興浪
                                    法  官  許文章
以上正本證明與原本無異。
不得上訴。
                                    書記官  范家瑜
中    華    民    國   100    年    6     月    17    日